【裁判字號】    97,訴,2318
【裁判日期】    971117
【裁判案由】    違反毒品危害防制條例
【裁判全文】
臺灣彰化地方法院刑事判決              97年度訴字第2318號
公  訴  人  臺灣彰化地方法院檢察署檢察官
被      告  甲○○
                      8號
上列被告因違反毒品危害防制條例案件，經檢察官提起公訴（97
年度毒偵字第2927號），本院依簡式審判程序，判決如下：
    主  文
甲○○用第一級毒品，累犯，處有期徒刑玖月。
    犯 罪 事 實
一、甲○○前於民國87年間，因施用毒品案件，經本院以87年度
    毒聲字第2390號裁定送觀察、勒戒，後因認有繼續施用毒品
    傾向，復經本院以88年度毒聲字第103號裁定令入戒治處所
    施以強制戒治，嗣經本院以88年度毒聲字第2385號裁定停止
    戒治，所餘期間付保護管束，復經本院以88年度毒聲字第41
    20號裁定撤銷保護管束施以強制戒治，於89年8月4日執行完
    畢出監。又於93年間，因施用第一、二級毒品案件，經本院
    以93年度訴緝字第9號判決判處有期徒刑11月、6月，應執行
    有期徒刑1年2月確定。又於95年間，因連續施用第一級毒品
    案件，經本院以95年度易字第608號判決判處有期徒刑7月確
    定，經送監執行，於96年4月12日縮刑期滿。詎其仍不知悔
    改，基於施用第一級毒品海洛因之犯意，於97年6月3日18時
    30分許，在其彰化縣鹿港鎮○○○○○路旁之某加油站廁所內
    ，以將第一級毒品海洛因粉末置入注射針筒內加水後，再以
    針筒注射之方式，施用第一級毒品海洛因1次。
二、案經彰化縣警察局溪湖分局報請臺灣彰化地方法院檢察署檢
    察官偵查起訴，本院認有刑事訴訟法第273條之1第1項之情
    形，而改依簡式審判程序審理。
    理  由
一、按除被告所犯為死刑、無期徒刑、最輕本刑為3年以上有期
    徒刑之罪或高等法院管轄第1審案件者外，於刑事訴訟法第
    273 條第1項程序進行中，被告先就被訴事實為有罪之陳述
    時，審判長得告知被告簡式審判程序之旨，並聽取當事人、
    代理人、辯護人及輔佐人之意見後，裁定進行簡式審判程序
    ；除簡式審判程序及簡易程序案件外，第1審應行合議審判
    ，刑事訴訟法第273條之1第1項、第284條之1分別定有明文
    。本件被告甲○○所犯係死刑、無期徒刑、最輕本刑為3年
    以上有期徒刑或高等法院管轄第1審案件以外之罪，並於本
    院行準備程序時就被訴事實為有罪之陳述，本院合議庭依前
    揭規定，經評議結果，裁定改由受命法官獨任行簡式審判程
    序，先予敘明。
二、上揭事實，業據被告甲○○迭於本院行準備程序與審理時均
    坦承不諱，且其於97年6月5日為警查獲時所採取之尿液，經
    送鑑驗結果，確呈可待因、嗎啡陽性反應，此有彰化縣警察
    局溪湖分局委託檢驗尿液代號與真實姓名對照認證單及詮昕
    科技股份有限公司97年6月24日所出具之濫用藥物尿液檢驗
    報告各1紙附卷可稽，應認被告之自白應與事實相符，洵堪
    採信。次按毒品危害防制條例於92年7月9日修正公布，自93
    年1月9日施行，其中第20條、第23條將施用毒品之刑事處遇
    程序，區分為「初犯」及「5年內再犯」、「5年後再犯」。
    依其立法理由之說明：「初犯」，經觀察、勒戒或強制戒治
    後，應為不起訴處分或不付審理之裁定；經觀察、勒戒或強
    制戒治執行完畢釋放後，「5年內再犯」者，因其再犯率甚
    高，原實施之觀察、勒戒及強制戒治既已無法收其實效，爰
    依法追訴或裁定交付審理。至於經觀察、勒戒或強制戒治執
    行完畢釋放後，「5年後再犯」者，前所實施之觀察、勒戒
    或強制戒治已足以遮斷其施用毒品之毒癮，為期自新及協助
    其斷除毒癮，仍適用「初犯」規定，先經觀察、勒戒或強制
    戒治之程序。從而依修正後之規定，僅限於「初犯」及「5
    年後再犯」2種情形，始應先經觀察、勒戒或強制戒治程序
    。倘被告於5年內已再犯，經依法追訴處罰，縱其第3次（或
    第3次以上）再度施用毒品之時間，在初犯經觀察、勒戒或
    強制戒治執行完畢釋放5年以後，已不合於「5年後再犯」之
    規定，且因已於「5年內再犯」，顯見其再犯率甚高，原實
    施觀察、勒戒或強制戒治，已無法收其實效，即應依該條例
    第10條處罰（最高法院95年度第7次刑事庭會議決議）。查
    本件被告曾前因施用毒品案件，經本院以87年度毒聲字第23
    90號裁定送觀察、勒戒，後因認有繼續施用毒品傾向，復經
    本院以88年度毒聲字第103號裁定令入戒治處所施以強制戒
    治，嗣經本院以88年度毒聲字第2385號裁定停止戒治，所餘
    期間付保護管束，復經本院以88年度毒聲字第4120號裁定撤
    銷保護管束施以強制戒治，於89年8月4日執行完畢出監。又
    於93年間，因施用第一、二級毒品案件，經本院以93年度訴
    緝字第9號判決判處有期徒刑11月、6月，應執行有期徒刑1
    年2月確定。再於95年間，因連續施用第一級毒品案件，經
    本院以95年度易字第608號判決判處有期徒刑7月確定（業已
    執行完畢）等情，有臺灣高等法院被告前案紀錄表及臺灣彰
    化地方法院檢察署刑案資料查註紀錄表各1份在卷足憑，而
    被告本件施用第一級毒品之犯行，雖係在前次強制戒治執行
    完畢5年後所犯，惟被告於上開強制戒治執行完畢5年內，曾
    因施用毒品案件經法院宣示判決並確定，已詳述如前，顯見
    其並非於強制戒治執行完畢後5年內均無任何施用毒品之犯
    行，則依前揭決議，被告所為本件施用第一級毒品之犯行，
    已無「初犯」規定之適用，自毋須再重新施予觀察、勒戒或
    強制戒治之處遇程序，而應依毒品危害防制條例第23條第2
    項規定，直接訴追處罰。綜上所述，本件犯罪事證已臻明確
    ，被告前開犯行確堪認定，應予依法論科。
三、核被告所為，係犯毒品危害防制條例第10條第1項之施用第
    一級毒品罪。被告為施用毒品而持有第一級毒品，其持有之
    低度行為均應為施用之高度行為所吸收，不另論罪。再查被
    告曾受如犯罪事實欄所示之確定判決及有期徒刑之執行完畢
    ，有臺灣彰化地方法院檢察署刑案資料查註紀錄表及臺灣高
    等法院被告前案紀錄表各1份附卷可稽，被告於受有期徒刑
    之執行完畢後，5年內再犯有期徒刑以上之罪，為累犯，應
    依刑法第47條第1項之規定加重其刑。爰審酌被告前有施用
    毒品之不良素行，歷經強制戒治及有期徒刑之執行程序後，
    仍未能徹底戒絕毒品，顯見其意志不堅，惟念其施用毒品乃
    自戕一己之身體健康，尚未危害他人，且犯後坦承犯行，暨
    其施用毒品之犯罪動機、目的、手段及其智識程度、生活狀
    況等一切情狀，量處如主文所示之刑。
據上論斷，應依刑事訴訟法第273條之1第1項、第299條第1項前
段，毒品危害防制條例第10條第1項，刑法第11條前段、第47條
第1項，判決如主文。
本案經檢察官紀雅惠到庭執行職務。
中    華    民    國    97    年    11    月    17    日
                  刑事第二庭  法  官  羅  永  安
以上正本證明與原本無異。
如不服本判決，應於判決送達後10日內，向本院提出上訴書狀，
上訴書狀應「敘述具體上訴理由」，並按他造當事人之人數附繕
本。「切勿逕送上級法院」。
中    華    民    國    97    年    11    月    17    日
                              書記官  魏  嘉  信
附錄本案論罪科刑法條全文：
毒品危害防制條例第10條
施用第一級毒品者，處6月以上5年以下有期徒刑。
施用第二級毒品者，處3年以下有期徒刑。


司法院資訊處製作；財團法人民間司法改革基金會備份。
